【裁判字號】    89,自,78
【裁判日期】    890428
【裁判案由】    詐欺等
【裁判全文】
臺灣板橋地方法院刑事判決                            八十九年度自字第七八號
    自  訴  人  甲○○○
    被      告  丁○○
                乙○○
                丙○○
右列被告等因詐欺案件，經自訴人提起自訴，本院判決如左：
    主  文
丁○○連續意圖為自己不法之所有，以詐術使人將本人之物交付，處有期徒刑拾月。
乙○○、丙○○均無罪。
    事  實
一、丁○○明知已週轉困難經濟不佳，無支付互助會會款之能力，竟基於意圖為自己
    不法所有之概括犯意，於民國八十七年六月十日，在台北縣樹林市○○路一○一
    號佯稱欲參加甲○○○為會首，自八十七年六月二十五日起至九十年五月二十五
    日止計三十七會，每會新台幣（以下同）三萬元之民間互助會，使甲○○○陷於
    錯誤，誤認丁○○有支付能力，而讓丁○○參加其中兩會。詎丁○○於八十七年
    六月二十五日第一會，即以五千二百元之高價得標，得款八十九萬八千元；緊接
    於八十七年八月二十五日第三會，又以六千一百元之高價得標，得款八十七萬八
    千七百元，共計一百七十七萬六千七百元。詎丁○○於得標後竟拒不按月繳納會
    款，經甲○○○履次催討，丁○○乃交付由大福廣告有限公司、負責人丙○○為
    發票人，發票日分別為八十七年十二月二十七日、八十八年一月二十七日、八十
    八年二月二十七日，面額各為六萬元之支票三張，及其妻乙○○為發票人，發票
    日為八十九年一月十日，面額十二萬元之支票一張予甲○○○，詎屆期為提示，
    均遭拒絕往來或存款不足而退票。丁○○乃再於八十八年六月二十七日簽發八十
    八年十二月二十五日到期，面額六十六萬元之本票一張予甲○○○，惟到期經甲○○○提示付款，丁○○仍拒絕清償，事後並避不見面，迄今共積欠十期六十萬
    元之會款未為繳納，甲○○○始知受騙。
二、案經自訴人甲○○○向本院提起自訴。
    理  由
一、訊據被告丁○○對於右揭時地參加以自訴人甲○○○為會首之互助會，並連續於
    第一會及第三會以高價得標後，即未按月繳納會款之事實，固不否認，惟矢口否
    認有何詐欺犯行。辯稱係因作生意失敗，被人倒帳，始未按月繳納會款云云。惟
    查：（一）右揭事實業據自訴人指述綦詳，復有互助會會單乙紙、支票四紙及本
    票乙紙在卷可稽。（二）且查，被告丁○○原經營建築廣告生意，於八十四、八
    十五年間即因被人倒帳，損失近五百五十七萬七千七百五十三元，此為被告丁○○及乙○○供承在卷，並有被告提出之支票六紙及退票理由單在卷可憑。顯見被
    告早於參加甲○○○之互助會前即經濟不佳，無支付能力，其辯稱係於標得會款
    後，始因生意失敗以致無法繳納會款云云，即不足為採。綜合上述情狀，被告丁○○於參加互助會伊始，即應有不法所有之意圖，而自訴人亦因而受有損害，其
    詐欺之犯行洵堪認定，應依法予以論科。
二、核被告丁○○意圖為自己不法之所有，以詐術使人將本人之物交付，所為係犯刑
    法第三百三十九條第一項之詐欺罪。被告先後二次犯行，時間緊接，方法相同，
    觸犯構成要件相同之罪，顯係基於概括犯意為之，為連續犯，依刑法第五十六條
    之規定，以一罪論，並加重其刑。爰審酌被告丁○○犯罪之動機、目的、手段及
    所造成危害、審理中否認犯行，且迄未與被害人達成和解賠償損失等一切情狀，
    量處如主文所示之刑，以資懲儆。
三、自訴意旨另以被告丙○○及乙○○簽發空頭支票，供被告丁○○持以給付積欠自
    訴人之互助會會款，因認被告丙○○、乙○○與被告丁○○共犯詐欺罪嫌云云。
    惟按犯罪事實應依證據認定之，無證據不得推定其犯罪事實，刑事訴訟法第一百
    五十四條定有明文。訊據被告丙○○、乙○○均堅詞否認右揭事實，辯稱並無詐
    騙自訴人等語。經查：按刑法第三百三十九條第一項之詐欺罪，須意圖為自己或
    第三人不法之所有，以詐術使人將本人或第三人之物交付，且係以行為人於客觀
    上施用詐術使人陷於錯誤，並於行為之初，即意圖為自己不法之所有，為其構成
    要件。本件依自訴意旨觀之，自訴人甲○○○之交付財物，乃係因被告丁○○施
    用詐術之結果，被告乙○○、丙○○並未參與互助會，亦無何施用詐術之行為。
    且查被告丙○○雖為大福廣告有限公司之負責人，惟該公司乃被告丙○○與被告
    丁○○兄弟合資所經營，被告丙○○僅為名義上之負責人，卷附三紙由大福廣告
    有限公司所簽發予自訴人之支票，乃被告丁○○叫公司會計所開立（見本院八十
    九年四月十八日審理筆錄），業據被告丁○○供承在卷，益證簽發公司支票予甲○○○乃被告丁○○之意，應與被告丙○○無涉。又被告乙○○乃被告丁○○之
    妻，伊將支票借予被告丁○○使用，亦屬人情之常，自不得僅以被告乙○○之借
    票行為，即認被告乙○○有何詐欺犯行。此外復查無其他任何積極證據足認被告
    乙○○、丙○○有自訴人所指之犯行，不能證明被告乙○○、丙○○犯罪，揆諸
    首揭說明，應為無罪判決之諭知。
據上論斷，應依刑事訴訟法第二百九十九條第一項前段、第三百零一條第一項，刑法
第五十六條、第三百三十九條第一項，罰金罰鍰提高標準條例第一條前段，判決如主
文。
本案經檢察官鄭嘉欣到庭執行職務。
中      華      民      國      八十九      年    四    月    二十八    日
                              臺灣板橋地方法院刑事第一庭
                                  法  官  毛崑山
右正本證明與原本無異
如不服本判決應於送達後十日內向本院提出上訴狀
                                  書記官  章宏萱
中      華      民      國      八十九      年    四    月    二十九    日
附錄本案論罪科刑法條全文：
刑法第三百三十九條第一項：意圖為自己或第三人不法之所有，以詐術使人將本人或
                          第三人之物交付者，處五年以下有期徒刑、拘役或科或
                          併科一千元以下罰金。


司法院資訊處製作；財團法人民間司法改革基金會備份。
